【裁判字號】    97,交聲,2221
【裁判日期】    970912
【裁判案由】    交管條例聲異
【裁判全文】
臺灣板橋地方法院交通事件裁定        97年度交聲字第2221號
原處分機關  交通部公路總局臺北區監理所板橋監理站
異  議  人
即受處分人  甲○○
上列異議人即受處分人因違反道路交通管理處罰條例案件，對於
交通部公路總局臺北區監理所板橋監理站於97年7 月9 日所為之
板監裁字裁41-AA0000000號處分，聲明異議，本院裁定如下：
    主  文
原處分撤銷。
甲○○汽車駕駛人，駕駛機器腳踏車，不在規定車道行駛，處罰
鍰新臺幣陸佰元，並記違規點數壹點。
    理  由
一、原處分意旨略以：異議人即受處分人甲○○所有之車號F2A-
    875 號重型機車，於民國96年9 月20日8 時28分許，駕駛在
    臺北市○○○路○段，因有「機車行駛禁行車道」之違規行
    為，經臺北市政府警察局中正二分局交通分隊執勤員警製單
    對於該車所有人即異議人逕行舉發，並查證違規屬實，爰依
    道路交通管理處罰條例第45條第13款規定裁處罰鍰新臺幣（
    下同）1,800元。
二、異議意旨略以：因交通違規罰單AA0000000 號，本人並不知
    有此違規通知單，違規時間雖為96年9 月20日，但直至97年
    7 月20日才收到通知單，本人願秉持善意回應，有心解決此
    違規通知單，希望可以以最低罰金處分，取消所有加倍之罰
    鍰云云。
三、按汽車駕駛人，爭道行駛有機器腳踏車，不在規定車道行駛
    之情形者，處600以上1,800以下罰鍰，並記違規點數1 點，
    道路交通管理處罰條例第45條第13款、第63條第1 項第1 款
    分別定有明文。又汽車駕駛人有違規行為，經以科學儀器取
    得證據資料證明其行為違規者，當場不能或不宜攔截製單舉
    發者，得逕行舉發；逕行舉發，應記明車輛牌照號碼、車型
    等可資辨明之資料，以汽車所有人為被通知人製單舉發，同
    條例第7 條之2 第1 項第7 款、同條第4 項亦規定明確。再
    者，處理違反道路交通管理事件，有關文書送達之程序，依
    行政程序法之規定；送達，於應受送達人之住居所、事務所
    或營業所為之，但在行政機關辦公處所或他處會晤應受送達
    人時，得於會晤處所為之；於應送達處所不獲會晤應受送達
    人時，得將文書付與有辨別事理能力之同居人、受僱人或應
    送達處所之接收郵件人員；送達不能依上述方法為之者，得
    將文書寄存送達地之地方自治或警察機關，若由郵務機關送
    達者，得將之寄存於送達地之郵政機關，並作送達通知書兩
    份，一份黏貼於應受送達人住居所、事務所、營業所或其就
    業處所門首，另一份交由鄰居轉交或置於該送達處所信箱或
    其他位置，以為送達，此於違反道路交通管理事件統一裁罰
    基準及處理細則第5 條、行政程序法第72條第1 項、第73條
    第1 項及第74條第1 項、第2 項分別規範甚明。
四、經查：
（一）本件異議人即受處分人甲○○所有之車號F2A-875 號重型
      機車，於96年9 月20日8 時28分許，駕駛在臺北市○○○
      路○段，有「機車行駛禁行車道」之違規行為，經臺北市
      政府警察局中正二分局交通分隊執勤員警製單對於該車所
      有人即異議人逕行舉發等情，此有採證照片、逕行舉發通
      知單各1 紙附卷可稽，異議人對此亦無任何爭執，其違規
      事實至為明確。
（二）嗣舉發單位即臺北市政府警察局中正二分局交通分隊將上
      開舉發通知單寄出，向異議人車籍地即臺北縣中和市○○
      路369 巷9 之4 號為送達之結果，因以掛號郵寄未獲會晤
      本人或有辨別事理能力之同居人、受僱人或應送達處所之
      接收郵件人員，經招領逾期而遭退回，乃於96年11月15日
      將上開舉發通知單寄存於送達地之郵政機關即臺北縣中和
      市○○路郵局，並作送達通知書兩份，一份粘貼於應受送
      達人門首，另一份置於應送達處所信箱或適當位置，而完
      成送達程序，此有臺北市政府警察局交通警察大隊送達證
      書影本1 件在卷可證，是原處分機關所為之寄存送達程序
      ，於法即無不合。惟本件舉發通知單即係於96年11月15日
      始寄存郵局並生合法送達之效力，但依卷附之舉發通知單
      上所載，異議人應到案日期為同年11月9 日，參以本件係
      逕行舉發案件，異議人顯然無法於本件舉發通知單上所載
      應到案日期前，自行到案陳述不服舉發意見或繳納罰鍰，
      原處分機關既未給予異議人於指定期限內自動到案之機會
      ，竟遽對異議人裁處最高額之罰鍰，自屬於法不合。況前
      揭裁決，亦漏未依道路交通管理處罰條例第63條第1 項第
      1 款之規定裁處異議人記違規點數1 點，所認更有未洽，
      原處分機關所為之裁決處分既有上揭違失，即屬無從維持
      。惟本件異議人確有前揭違規事實，業經認定如前，仍應
      由本院將原處分撤銷，並自為裁定如主文第2 項所示，以
      資適法。
據上論斷，應依道路交通案件處理辦法第20條裁定如主文。
中    華    民    國    97    年    9     月    12    日
                        交通法庭法  官  李君豪
以上正本證明與原本無異
如不服本裁定應於送達後5 日內向本院提出抗告狀
                                書記官  金和國
中    華    民    國    97    年    9     月    12    日


司法院資訊處製作；財團法人民間司法改革基金會備份。
